【裁判字號】    89,交聲,375
【裁判日期】    900320
【裁判案由】    違反道路交通管理處罰條例聲明異議
【裁判全文】
臺灣臺北地方法院交通事件裁定            八十九年度交聲字第三七五號
    異議人即
    受處分人  丙○○
右列受處分人因違反道路交通管理處罰條例案件，對於台北市交通事件裁決所中華民
國八十九年六月九日所為之處分（原處分案號：北市交裁駕字第二二－三四二五一一
號），聲明異議，本院裁定如左：
    主      文
異議駁回。
    理      由
一、按禁止空計程車進入之標誌，乃用以告示空計程車不准進入，道路交通標誌標線
    號誌設置規則第七十三條定有明文；又汽車駕駛人，駕駛汽車，有不依標誌、標
    線、號誌之指示者，處新台幣（下同）九百元以上一千八百元以下罰鍰，道路交
    通管理處罰條例第六十條第二項第三款定有明文；再汽車駕駛人駕駛汽車違反道
    路交通管理處罰條例第六十條第二項第三款規定者，除應依該條所規定之罰鍰處
    罰外，並予記違規點數一點，道路交通管理處罰條例第六十三條第一項第一款亦
    定有明文。
二、本件受處分人即異議人丙○○於民國八十八年十二月三日晚上六時三十分許，駕
    駛車號Ｇ三－四一一號營業小客車，因未搭載乘客而空計程車駛入設置「禁止空
    計程車進入」標誌之台北市松山機場航站內，並在上開航站東側為內政部警政署
    航空警察局台北分局警員乙○○發現，以無線電通知在上開航站西側之警員甲○
    ○攔停，遂以受處分人有違反道路交管理處罰條例第六十條第二項第三款之行為
    掣單舉發，因受處分人拒絕簽收警員開立之舉發違反道路交通管理事件通知單，
    經警員在舉發通知單上載明受處分人拒絕簽收之事由後，依違反道路交通管理事
    件統一裁罰標準及處理細則第十一條第一項第一款規定，視為受處分人已經收受
    該通知單。嗣因受處分人未於應到案日期前自行到案，原處分機關乃依道路交通
    管理處罰條例第六十條第二項第三款、第六十三條第一項第一款及違反道路交通
    管理事件統一裁罰標準及處理細則第四十四條第一項之規定於八十九年六月九日
    逕行裁處受處分人罰鍰一千八百元，並予記違規點數一點。
三、訊據受處分人丙○○矢口否認有右開違規行為，辯稱：當天是星期五，松山機場
    出入車輛很多，伊記得伊載一位小姐，沒有辦法靠邊停，只好併排停車讓客人下
    車，客人趕時間，付錢下車動作不要三秒鐘，故警員應該看錯，如係空計程車進
    入，為何不在東側攔停云云，然查：證人舉發警員忠甲○○到庭結證稱：當時值
    勤地點在航廈後半段，前半段有值勤同事以無線電通知我們說有未載客的計程車
    駛入，請我們注意攔撿，我是以前面同事報給我的車號為準，依車號取締，沒有
    誤攔，前面同事是乙○○，一樣在台北分隊等語，證人警員乙○○到庭結證稱：
    （問：一般如何舉發  ），我們在航站東西側各站有一名警員，空計程車進來由
    東側警員通知西側警員，因為東側進來無法攔截，只好通知西側警員攔停，告示
    牌擺在航站東側，（問：為何受處分人說他有載一位小姐進去  ）現場計程車都
    會這麼說，但如果在現場看都會發現很多計程車在那邊繞，而且晚上有路燈可以
    看得很清楚，以我來說如果我沒有看清楚不會報告給西側警員告發等語，因交通
    警員掣單舉發違反道路交通管理處罰條例所列之違規事實，本質上為行政處分，
    係公務員基於職務上權力，依法就特定之具體事件所為具有公法上效果之單方行
    政行為，基於公務員為公法上行為具有公信力之原則，該行政處分當可被推定為
    真正，其據以依法處分之事實認定亦為真正無誤，本此公信原則，乃立法者賦予
    行政機關制定違反道路交通事件統一裁罰標準及處理細則，使勤務警員得當機處
    分（如該細則第二十三條）以達其維護交通秩序、安全之行政目的，反之，若謂
    公務員一切行政行為均需預留證據以證其實，則國家行政勢必窒礙難行，據此，
    刑事訴訟法就犯罪證據有關之規定中與屬行政秩序罰之交通違規裁罰本質不合之
    部分，自不在準用之列，從而，受處分人既未就執勤警員之舉發有誤提出相關證
    據以供調查，本院經查亦無任何證據足資證明其有捏造事實違法取締之情事，則
    執勤警員本其維護交通秩序、安全職責所為之舉發，自應受到合法、正確之推定
    。又警員依法執行職務非必須在松山機場東側發現違規行為即行攔停，此乃警員
    衡量如何執行職務始能兼顧己身安全與取締違規行為之有效方式，尚難因警員發
    現受處分人違規未隨即攔停，即否定受處分人違規行為之認定。從而，受處分人
    空言所辯，不足採信。本件事證明確，受處分人之違規行為堪以認定。
四、綜上所述，受處分人確有在右開時地不遵守道路交通標誌之指示而空計程車進入
    松山機場航站內之違規行為。從而，原處分機關乃依道路交通管理處罰條例第六
    十條第二項第三款、第六十三條第一項第一款規定裁處受處分人罰鍰一千八百元
    並予記違規點數一點，核無違誤，本件受處分人之異議為無理由，自應將其異議
    駁回。
據上論斷，應依道路交通案件處理辦法第十九條，裁定如主文。
中      華      民      國    九十      年      三      月     二十     日
                                      臺灣臺北地方法院交通法庭
                                          法  官  李  麗  玲
右正本證明與原本無異。
如不服本裁定，應於裁定送達後五日內向本院提出抗告狀。
                                          書記官  江  虹  儀
中      華      民      國    九十    年       三     月      二十      日


司法院資訊處製作；財團法人民間司法改革基金會備份。
